【裁判字號】    98,簡,458
【裁判日期】    981231
【裁判案由】    藥事法
【裁判全文】
臺北高等行政法院判決
                                      98年度簡字第458號
原      告  曜亞國際股份有限公司
代  表  人  甲○○
訴訟代理人  鄭任斌律師
被      告  臺北縣政府
代  表  人  乙○○（縣長）
訴訟代理人  丙○○
上列當事人間藥事法事件，原告不服行政院衛生署中華民國98年
7月3日衛署訴字第0980013418號訴願決定，提起行政訴訟。本院
判決如下：
    主  文
原告之訴駁回。
訴訟費用由原告負擔。
    事實及理由
一、程序事項：
    依行政訴訟法第233條第1項之規定，簡易訴訟程序之裁判得
    不經言詞辯論為之，合先敘明。
二、事實概要：
    緣原告於網路（http://210.17.37.180/index.aspx）刊登
    「970917-雷射溶脂直擊-coollipo-壹週刊」、「【曜亞國
    際】CoolLipo許可證說明」廣告，內容刊載「…雷射溶脂有
    術後恢復快、瘀青少的優點…」、「…本公司代理之"新星
    雷射"酷塔奇外科雷射為衛生署核准之合法儀器，許可證號
    為衛署醫器輸字第011983號。本儀器之仿單適應症為治療靜
    脈曲張，而『雷射溶脂』為適應症外的使用…」等詞，經民
    眾於民國（下同）97年10月29日向臺中市衛生局及臺北市政
    府衛生局檢舉；另臺北市政府衛生局於97年9月9日在台北聖
    仁皮膚科診所（臺北市○○○路71號2樓）掛號台查獲原告
    印製發放「Thermage電波拉皮（"熱世紀"熱酷爾電刀系統）
    」醫療器材廣告宣傳單張，內容刊登「Thermage…◆提拉下
    臉部與下巴曲線輪廓◆重新雕塑下顎輪廓線條◆調和臉部肌
    膚的質感與觸感…本手冊只是提供一般性的參考  請洽詢您
    的醫師  為您提供更詳細、適合您的訊息…若您有進一步的
    疑問，請與您的主治醫師連絡，或請參考電波拉皮中文官方
    網站www.thermage.com.tw…」等詞，案經移送被告所屬衛
    生局查證，「"熱世紀"熱酷爾電刀系統」（許可證字號：衛
    署輸字第018684號，許可證所載效能：本系統適用於皮膚科
    及一般外科之電燒凝固及止血，非侵入式皺紋及細紋治療）
    雖領有廣告核定表（廣告許可字號：衛署器廣字第9704010
    號，核准廣告類別：學術性醫療刊物），惟宣傳單張刊登之
    內容及類別與所核不符；另上開網頁登載內容未申請廣告核
    准即刊登，且於同一網頁藉由刊登週刊報導「雷射溶脂」及
    連結報紙報導之方式宣傳醫療器材效能，被告乃以原告違反
    藥事法第66條第1項、第2項規定及第68條第3款規定，依同
    法第92條第4項規定，於98年2月3日以北府衛藥字第0980008
    423號行政處分書處原告新臺幣（下同）20萬元罰鍰。原告
    不服，申請復核，經被告98年3月12日北府衛藥字第0980018
    264號函審核原處分無誤。原告仍不服，提起訴願，遭駁回
    後，遂向本院提起本件行政訴訟。
三、原告主張略以：
(一)、申復結果處分未依法載明理由及其法令依據，應屬無效：
    按行政處分以書面為之者，應記載理由及其法令依據，行政
    程序法第96條第1項第2款定有明文。查被告98年3月12日北
    府衛藥字第0980018264號函覆申復結果僅謂「經審核本府之
    處分無誤，仍請依規定繳交罰鍰」，並未載明理由及其法令
    依據，亦無行政程序法第97條所定得不記明理由之事項，具
    有重大明顯瑕疵，依同法第111條第7款規定，該申復結果處
    分應屬無效。
(二)、「【曜亞國際】CoolLipo許可證說明」及「970917-雷射溶
    脂直擊-coollipo-壹週刊」僅係產品資訊之揭露及醫療新知
    介紹，並非宣傳效能，且不負有應事前向衛生主管機關申請
    核准之義務：
(1)、原告於97年11月10日在網路上所刊登之函文內容係「CTEV許
    可證說明（衛署醫器輸字第011983號）」，而非「coollipo
    許可證說明（衛署醫器輸字第019374號）」，被告顯有誤認
    ，合先敘明。
(2)、「CTEV許可證說明（衛署醫器輸字第011983號）」部分：
    原告刊登之許可證說明，其中內容所稱之產品名稱、核准字
    號、適應症，均與許可證及仿單相符且完整之揭露。惟「雷
    射溶脂為適應症外之使用」部分之說明，乃引用衛生署藥政
    處長廖繼洲接受採訪時所公開陳述之事實，僅係強調其「不
    違法」之事實，一切客觀而中立，非涉宣傳療效，核其性質
    屬單純網路新知介紹。再者，行政機關首長以代表國家主體
    地位所發表之言論，性質上為客觀而中立之公開資訊，且具
    有公信力，人民基於信賴而予以引用應無違法可言。準此，
    原告依仿單內容完整刊登，應以產品資訊視之。
(3)、「970917-雷射溶脂直擊-Coollipo-壹週刊」部分：
    按「行政自我拘束原則」係指行政機關作成行政處分時，對
    於相同或具有同一性之事件，應受合法「行政慣例」之拘束
    ，為相同之處理，以落實憲法所揭示之平等原則、依法行政
    原則及信賴保護原則。依據臺中市衛生局97年12月1日衛醫
    字第0970055893號函，認定系爭壹週刊報導並非宣傳醫療業
    務委託媒體登載，而係纖活誌（瀚雅國際文化事業股份有限
    公司）自行來電告知其欲了解雷射溶脂相關專業知識，為讀
    者提供相關醫療知識所作之電話專訪，其中並無收取廣告費
    。準此，基於行政自我拘束原則，被告所屬衛生局就同一事
    件應受前機關之認定所拘束，而無為相反認定之餘地，從而
    原告於網站連結壹週刊報導並非宣傳療效，僅為一般醫學新
    知介紹。
(4)、在「自家公司網站」刊登「產品資訊」，不負有事前向衛生
    主管機關申請核准之義務：
    按本院93年度簡字第1042號判決謂：「行政院衛生署於93年
    4月28日以衛署藥字第0930312498號函縣市政府衛生局檢送
    有關『藥物網路廣告處理原則』，該函以圖表將網路分為『
    一般網站』及『自家公司網站』兩類，…在自家公司網站刊
    登產品資訊毋庸申請許可；…此有上開函釋附於本卷可按。
    依此規定，就藥物網路廣告或資訊而言，須依藥事法第66條
    規定申請許可者應僅限於在『一般網站』刊播藥物廣告，至
    於『自家公司網站』所刊播者，則不在限制之列。核此就藥
    事法第66條所為之解釋，合於前揭解釋之精神，殊值尊重。
    從而，應認藥商於自家公司網站刊播藥品資訊或廣告，不負
    有應事前向衛生主管機關申請核准之義務。」據此，原告於
    自家公司網站刊登產品資訊及醫療新知，並不負有事前向衛
    生主管機關申請核准之義務。
(三)、「Thermage電波拉皮」醫學新知手冊，並非廣告宣傳單，其
    內容與廣告核定表並無不符：
(1)、按醫療法第87條第2項規定「醫學新知或研究報告之發表、
    病人衛生教育、學術性刊物，未涉及招徠醫療業務者，不視
    為醫療廣告。」系爭「Thermage電波拉皮」手冊內容含有關
    於電波拉皮的原理（並附有醫學圖片比較分析說明）及常見
    治療問題（例如：治療後皮膚可能的反應及患者療程後如何
    護理、療程後副作用有5%患者有不適感，94%的病人滿意治
    療效果等），核其內容僅係醫學新知介紹及衛生教育，且未
    刊載醫療機構名稱及醫師個人經歷資料，因此並未涉及招徠
    醫療業務，衡諸平面媒體及電視廣告衝斥的今日，印製成冊
    乃現今醫學知識傳播常態，準此以觀，「Thermage電波拉皮
    」手冊並非廣告宣傳單。
(2)、原告所領有之「熱世紀熱酷爾電刀系統」廣告核定表（衛署
    器廣字第9704010號），其中核定之內容「熱酷爾電刀系統
    …是一種治療各種皺紋及細紋的醫療科技。…」、「熱世紀
    治療探頭可以立體容積式加強組織緊緻和大面積提塑，…」
    、「熱酷爾系統緊緻除皺的效果優異」等，與原告所印製之
    「Thermage電波拉皮」醫學新知手冊中所載「提拉下臉與下
    巴曲線輪廓、重新雕塑下顎輪廓線條、調和臉部肌膚的質感
    與觸感」，究其二者，廣告核定表所載「治療各種皺紋及細
    紋的醫療科技」與醫學新知手冊中「緊緻除皺的效果」，均
    係強調熱酷爾電刀系統具有治療皺紋、細紋及調和臉部肌膚
    的質感與觸感之效能；另廣告核定表所載之「緊緻和大面積
    提塑」與醫學新知手冊中「提拉」臉部曲線輪廓，二者意義
    相同且無誇大矯飾，僅以不同文字詮釋與說明。準此，原告
    並無變更原核定廣告之內容。
(3)、按熱酷爾電刀系統須經由醫師處方，此由行政院衛生署97年
    4月11日衛署藥字第0970306074號函說明欄第3點及藥事法第
    67條規定可得而知。是以，「Thermage電波拉皮」醫學新知
    手冊中記載「本手冊指示提供一般性參考，請洽詢您的醫師
    ，為您提供更詳細、適合您的訊息…若您有進一步的疑問請
    與您的主治醫師連絡」等文字，乃原告為符合前揭行政機關
    之函文及藥事法第67條規定而附加之文字說明，以維消費者
    健康之權利，與變更原核准事項無涉。
(4)、廣告核定表所核定之內容尚包含「熱世紀網址：www.therm-
    age.com、www.thermage-info.com」，而「Thermage電波拉
    皮」醫學新知手冊中所提及之「電波拉皮中文官方www.the
    rmage.com.tw」乃前揭核定網址之中文版網址，以便利本國
    國民瞭解相關醫學新知，且該中文版網站與上述核定之英文
    網站所介紹之內容同一，為維護國民對健康資訊知的權利，
    實無認定與廣告核定表不符之實益與必要。
(5)、稽上所述，「Thermage電波拉皮」醫學新知手冊之內容與廣
    告核定表並無不符，被告就此應具體舉證證明，不得僅泛稱
    內容與廣告核定表不符而遽認原告違法。
(四)、在足以保障國民健康之界線下，仍對言論自由及個人表現自
    由營業利益予以限制，即與憲法第23條所揭櫫之比例原則有
    悖：
    按言論自由為人民之基本權利，憲法第11條有明文保障，國
    家應給予最大限度維護，俾其實現自我、溝通意見、追求真
    理之功能得以發揮（司法院釋字第509號解釋參照）。藥物
    廣告係為獲得財產而從事之經濟活動，涉及財產權之保障，
    並具有商業上意見表達之性質，應受憲法第15條及第11條之
    保障（司法院釋字第414號解釋文及理由書參照）。維護國
    民健康與個人表現自由營業利益之均衡，固屬應予考慮之因
    素，惟在足以保障國民健康之界線下，仍對言論自由及個人
    表現自由營業利益予以限制，即與憲法第23條所揭櫫之比例
    原則有悖。
(五)、據上論斷，原告並無行政處分所述之違規情事，爰請撤銷訴
    願決定、申復決定及原處分。
四、被告則略以：
(一)、原告稱「97年11月10日在網路上刊登之函文內容係『CTEV許
    可證說明（衛署醫器輸字第011983號）』，而非『coollipo
    許可證說明（衛署醫器輸字第019374號）』」等詞，經查系
    爭網頁係登載「【曜亞國際】coollipo許可證說明」，經點
    選連結之網頁，即原告針對代理之「新星雷射酷塔奇外科雷
    射（"New Star Lasers" CoolTouch CTEV General Surgic-
    al Laser，衛署醫器輸字第011983號）」許可證之說明，是
    以，被告據以查處並無不合。
(二)、按藥事法第66條第1項規定：藥商刊播藥物廣告時，應於刊
    播前將所有文字、圖畫或言詞，申請中央或直轄市衛生主管
    機關核准，並向傳播業者送驗核准文件；同法第66條第2項
    規定：藥物廣告在核准登載、宣播期間不得變更原核准事項
    ；同法第68條第3款規定：藥物廣告不得藉採訪或報導為宣
    傳；同法第92條規定：違反第66條第1項、第2項、第67條、
    第68條規定之一者，處新臺幣20萬元以上500萬元以下罰鍰
    。
(三)、按藥物廣告係為獲得財產而從事之經濟活動，涉及財產權之
    保障，並具商業上意見表達之性質，惟因與國民健康有重大
    關係，基於公共利益之維護，應受較嚴格之規範。藥事法第
    66條第1項規定：藥商刊播藥物廣告時，應於刊播前將所有
    文字、圖畫或言詞，申請省（市）衛生主管機關核准，旨在
    確保藥物廣告之真實，維護國民健康，為增進公共利益所必
    要，與憲法第11條及第15條尚屬相符，業經司法院釋字第41
    4號解釋在案，基此，本案自得適用上開法律而為裁判，就
    該法律之解釋並應肯認其立法本旨，於「國民健康」與「個
    人表現自由營業利益」之衡量上，以國民健康為優先考量。
(四)、據本院97年度訴字第1943號判決理由略以：所謂藥物廣告，
    係指利用傳播方法，宣傳醫療效能，以達招徠銷售為目的之
    行為，此為藥事法第24條所規定，核此規定，若係透過傳播
    媒介使不特定人可得而知悉，且藥物或醫療器材相關資訊之
    揭露並非「完整而中性」，並藉此達到招徠銷售之目的者，
    應即認係藥物廣告。當然，宣傳藥物或醫療器材之方式是否
    「完整而中性」，容有權衡之空間，其認定其實涉及前揭大
    法官解釋所揭示之「國民健康」與「個人表現自由營業利益
    」衡量上，既然已肯認本法以國民健康為優先考量之合憲性
    ，則產品資訊之揭露是否「完整而中性」，當以是否足以保
    障國民健康為限界，而藥品及醫療器材之標籤（係指藥品或
    醫療器材之容器上或包裝上、用以記載文字、圖畫或記號之
    標示物）與仿單（即藥品或醫療器材附加之說明書），既為
    中央衛生主管機關查驗登記、發給藥品許可證與否之基本查
    核文件（藥事法第25條、第26條、第39條參照），資訊所揭
    露者與標籤、仿單所載是否相符為據，判斷藥物產品資訊之
    揭露是否「完整而中性」，是否有藉資訊揭露之不完整或美
    化以招徠銷售，而判別是否具有藥物廣告之特性，當係客觀
    之標準，符合藥事法保護國民健康之立法本旨。
(五)、原告稱「…關於『曜亞國際coollipo許可證說明』及『9709
    17-雷射溶脂直擊-coollipo-壹週刊』等並非藥物廣告，僅
    係產品資訊之揭露及醫療新知介紹…在『自家公司網站』刊
    登『產品資訊』，不負有應事前向衛生主管機關申請核准之
    義務…」等云云，惟依行政院衛生署96年6月11日衛署藥字
    第0960019864號函說明略以：「經查依本署研定之『藥物網
    路廣告處理原則』，西藥、醫療器材若於自家網站，且依本
    署核准之仿單內容完整刊登則以產品資訊視之，毋須申請廣
    告核准。其中『自家公司』係指領有該藥品（醫療器材）許
    可證之藥商」，故所謂「產品資訊」之定義係指「依行政院
    衛生署核准之仿單內容完整刊登」。查原告於網路刊登「曜
    亞國際coollipo許可證說明」，經點選連結內容係登載「新
    星雷射酷塔奇外科雷射（衛署醫器輸字第011983號）之仿單
    適應症為治療靜脈曲張，而『雷射溶脂』為適應症外的使用
    」等詞，惟查「新星雷射酷塔奇外科雷射」之仿單內容未有
    「雷射溶脂」字樣，尚不符合產品資訊之定義，且網頁刊登
    「雷射溶脂」之詞句核屬醫療效能之宣稱，符合藥物廣告利
    用傳播方法宣傳醫療效能，以達招徠銷售為目的之構成要件
    。又原告於同一網頁藉由刊登「許可證說明：本公司代理之
    新星雷射酷塔奇外科雷射為：衛生署核准之合法儀器，適應
    症為治療靜脈曲張，而雷射溶脂為適應症外的使用…」等詞
    ，並連結「週刊報導雷射溶脂」之方式，內容亦刊登「雷射
    溶脂有術後恢復快、瘀青少的優點」等詞，皆已宣傳及暗示
    或影射「新星雷射酷塔奇外科雷射」具有「雷射溶脂」之醫
    療效能，依藥事法第70條規定：「採訪、報導或宣傳，其內
    容暗示或影射醫療效能者，視為藥物廣告。」綜上所述，足
    可見其於網頁所揭露之資訊並非「完整而中性」，爰此，原
    告此部分主張自難採取。
(六)、另原告提供臺中市衛生局97年12月1日衛醫字第0970055893
    號函所述醫療機構接受媒體採訪等內容與本案係屬二事，尚
    不影響本案違規事實之成立。
(七)、原告聲稱「『Thermage電波拉皮』醫學新知手冊並非廣告宣
    傳單，其內容與廣告核定表並無不符…」等云云，惟查行政
    院衛生署97年4月11日衛署藥字第0970306074號函說明略以
    ：「熱世紀熱酷爾電刀系統…產品廣告僅核准刊登在學術性
    醫療刊物」，及查原告檢附之「熱世紀熱酷爾電刀系統」之
    廣告核定表（衛署器廣字第9704010號，有效期間至98年4月
    9日，核准廣告類別：學術性醫療刊物）與臺北市政府衛生
    局97年9月9日於聖仁皮膚科診所掛號台查獲原告印製發放之
    「Thermage電波拉皮」醫療器材廣告宣傳單張，其廣告類別
    （傳單）、品名（Thermage電波拉皮）與刊登內容（Therm-
    age…◆提拉下臉部與下巴曲線輪廓◆重新雕塑下顎輪廓線
    條◆調和臉部肌膚的質感與觸感…本手冊只是提供一般性的
    參考  請洽詢您的醫師，為您提供更詳細、適合您的訊息…
    若您有進一步的疑問，請與您的主治醫師連絡，或請參考電
    波拉皮中文官方網站www.thermage.com.tw…等詞）皆與核
    准不符，爰此，被告據以同法第92條之處罰，並無違失。
(八)、另原告稱「廣告核定表所核定之內容尚包含『熱世紀網址：
    www.thermage.com、www.thermage-info.com』，而『Ther-
    mage電波拉皮』醫學新知手冊中所提及之「電波拉皮中文官
    方網站www.thermage.com.tw」乃核定網址之中文網站，以
    便利本國國民瞭解相關醫學新知，且該網站與上述核定之英
    文網站所介紹之內容並無不同…」等詞，惟查原告印製發放
    之「Thermage電波拉皮」醫療器材廣告宣傳單張係刊登「電
    波拉皮中文官方網站www.thermage.com.tw」，與廣告核准
    內容「熱世紀網址：www.thermage.com、www.thermage-inf
    o.com」不符。
(九)、綜前可證，原告違反藥事法之事證足以認定，原行政處分自
    應予以維持，並無法據以撤銷原處分。
(十)、綜上所述，原告違反藥事法之事證明確，已明顯違反藥事法
    之規定，為維護民眾之權益，爰請駁回原告之訴。
五、本院查：
(一)、按「（第1項）藥商刊播藥物廣告時，應於刊播前將所有文
    字、圖畫或言詞，申請中央或直轄市衛生主管機關核准，並
    向傳播業者送驗核准文件。…（第2項）藥物廣告在核准登
    載、刊播期間不得變更原核准事項。」、「藥物廣告不得以
    左列方式為之：…三、藉採訪或報導為宣傳。…」及「違反
    第66條第1項、第2項、…第68條規定之一者，處新臺幣20萬
    元以上500萬元以下罰鍰。」分別為藥事法第66條第1項前段
    、第2項、第68條第3款及第92條第4項所明定。
(二)、前揭事實概要所載各情，有原處分卷及訴願卷附之上開各該
    文件、原處分、申復決定函及訴願決定書等影本可稽；又被
    告所屬衛生局人員於97年11月28日約談原告之受託人邱怡靜
    ，其坦承系爭網頁登載內容及電波拉皮單張為原告所刊登及
    印製，有原處分卷附之被告所屬衛生局藥物食品衛生訪談紀
    錄表影本可佐；是原告違規事證明確，被告依上揭規定處罰
    ，並無不合。
(三)、按「行政處分以書面為之者，應記載下列事項︰…二、主旨
    、事實、理由及其法令依據。」為行政程序法第96條第1項
    第2款所明文。查該條款規定之目的，乃在使處分相對人知
    悉行政處分之內容，以資判斷行政處分是否合法妥當，及其
    提起行政爭訟可獲得救濟之機會；同時亦可促使行政機關作
    成行政處分時，能於事實上或法律上作較慎重之考慮。觀諸
    申復決定函記載：「有關  貴公司不服本府98年2月3日北府
    衛藥字第0980008423號行政處分申請復核一案，經審核本府
    之處分無誤，仍請依規定繳交罰鍰，未繳納者，將依法移送
    法務部行政執行署強制執行…。」足見被告係在審核其先前
    作成之原處分所記載之主旨、事實、理由及其法令依據等事
    項之後，始作成原處分無誤之決定，雖未記載援引原處分所
    記載之事實、理由及其法令依據，惟尚不難理解申復決定函
    有此之意，且原告由申復決定函之內容，足資判斷申復決定
    是否合法妥當，及原告提起行政爭訟可獲得救濟之機會等等
    ，是原告遽謂申復決定函未依上揭行政程序法第96條第1項
    第2款規定記載理由及其法令依據，復無行政程序法第97條
    所定得不記明理由之情形，即有重大明顯之瑕疵，依同法第
    111條第7款規定，應屬無效云云，殊不足採。
(四)、按「本法所稱藥物，係指藥品及醫療器材。」、「本法所稱
    藥物廣告，係指利用傳播方法，宣傳醫療效能，以達招徠銷
    售為目的之行為。」、「本法所稱標籤，係指藥品或醫療器
    材之容器上或包裝上，用以記載文字、圖畫或記號之標示物
    。」、「本法所稱仿單，係指藥品或醫療器材附加之說明書
    。」、「製造、輸入藥品，應將其成分、規格、性能、製法
    之要旨，檢驗規格與方法及有關資料或證件，連同原文和中
    文標籤、原文和中文仿單及樣品，並繳納費用，申請中央衛
    生主管機關查驗登記，經核准發給藥品許可證後，始得製造
    或輸入。」、「製造、輸入醫療器材，應向中央衛生主管機
    關申請查驗登記並繳納費用，經核准發給醫療器材許可證後
    ，始得製造或輸入。」、「中央衛生主管機關為維護公益之
    目的，於必要時，得公開所持有及保管藥商申請製造或輸入
    藥物所檢附之藥物成分、仿單等相關資料。」及「採訪、報
    導或宣傳，其內容暗示或影射醫療效能者，視為藥物廣告。
    」分別為藥事法第4條、第24條、第25條、第26條、第39條
    第1項、第40條第1項、第40條之1第1項前段及第70條所明定
    。次按「…二、依本署研訂之『藥物網路廣告處理原則』，
    西藥、醫療器材若於自家公司網站，且依本署核准之藥物仿
    單內容完整刊登，則以產品資訊視之，毋須申請廣告核准。
    其中『自家公司』係指領有該藥品（醫療器材）許可證之藥
    商。三、藥物訊息於網站刊登如非自家公司或刊登內容超出
    產品資訊之範圍，則應依藥事法第66條之規定申請廣告核准
    ，始得刊登。」為行政院衛生署96年6月11日衛署藥字第096
    0019864號函所明釋。準此，西藥、醫療器材須於自家公司
    網站，且依行政院衛生署核准之藥物仿單內容完整刊登，始
    得以產品資訊視之，毋須申請廣告核准。觀諸原處分卷附之
    原告自家公司網站之系爭網頁雖係登載「【曜亞國際】Coo-
    lLipo許可證說明」，惟經點選該選項，所連結之網頁並非
    「【曜亞國際】CoolLipo許可證說明」，而係原告針對其代
    理之「"新星雷射"酷塔奇外科雷射（"New Star Lasers" C-
    oolTouch CTEV General Surgical Laser）」醫療器材，說
    明其係經衛生署核准之合法儀器，許可證號為衛署醫器輸字
    第011983號，且刊登「本儀器之仿單適應症為治療靜脈曲張
    ，而『雷射溶脂』為適應症外的使用」等詞，惟查「"新星
    雷射"酷塔奇外科雷射（"New Star Lasers" CoolTouch CTE
    V General Surgical Laser）」醫療器材之仿單內容並無「
    雷射溶脂」字樣，足見系爭網頁並非產品資訊，而係原告利
    用自家公司網站之傳播方法，宣傳「雷射溶脂」之醫療效能
    ，以達招徠銷售為目的之行為，自屬藥物廣告。又系爭網頁
    另登載「970917-雷射溶脂直擊-coollipo-壹週刊」，經點
    選該選項，即連結壹週刊報導雷射溶脂，惟其內容刊登「雷
    射溶脂有術後恢復快、瘀青少的優點」等詞，暗示或影射「
    "新星雷射"酷塔奇外科雷射」醫療器材具有「雷射溶脂」之
    醫療效能，自屬藥物廣告。另觀諸原處分卷附之行政院衛生
    署衛署醫器輸字第019374號許可證詳細資料，該許可證之品
    名係「"新星雷射"酷塔奇外科雷射及傳輸系統（"New Star
    Laser" CoolTouch General Surgical Laser and Delivery
    Systems），並非「CoolLipo」。是原告主張系爭網頁「【
    曜亞國際】CoolLipo許可證說明」及「970917-雷射溶脂直
    擊-coollipo-壹週刊」均非藥物廣告，而係產品資訊，毋須
    申請廣告核准，暨CoolLipo許可證號為衛署醫器輸字第0193
    74號云云，要難採信。再觀諸原告所提出之臺中市衛生局97
    年12月1日衛醫字第0970055893號函之內容，係該局函請吳
    肇權醫師接受媒體採訪時，應確實遵守行政院衛生署公告「
    醫療機構接受媒體採訪注意事項」及「醫療機構及醫事人員
    發布醫學新知或研究報告倫理守則」等相關規定辦理，與本
    件核屬二事，尚難執為有利於原告之證據。
(五)、觀諸原處分卷附之行政院衛生署97年4月11日衛署藥字第097
    0306074號函略以：「主旨：貴公司申請『"熱世紀"熱酷爾
    電刀系統』廣告乙案…。說明：…三、…故此產品廣告僅核
    准刊登在學術性醫療刊物。…」及「"熱世紀"熱酷爾電刀系
    統」之廣告核定表記載：廣告許可字號為衛署器廣字第9704
    010號，核定廣告有效期間為至98年4月9日止，核准廣告類
    別為學術性醫療刊物等情，惟臺北市政府衛生局97年9月9日
    於聖仁皮膚科診所掛號台查獲原告印製發放之「Thermage電
    波拉皮」醫療器材廣告宣傳單張記載其廣告類別為傳單，品
    名為Thermage電波拉皮，刊登內容為Thermage…◆提拉下臉
    部與下巴曲線輪廓◆重新雕塑下顎輪廓線條◆調和臉部肌膚
    的質感與觸感…本手冊只是提供一般性的參考  請洽詢您的
    醫師，為您提供更詳細、適合您的訊息…若您有進一步的疑
    問，請與您的主治醫師連絡，或請參考電波拉皮中文官方網
    站www.thermage.com.tw…等詞，均與上開函文及廣告核定
    表不符。是原告主張「Thermage電波拉皮」醫學新知手冊並
    非廣告宣傳單，其內容與廣告核定表並無不符云云，不足採
    信。又觀諸廣告核定表記載之網址為www.thermage.com、ww
    w.thermage-info.com（英文網址），惟原告印製發放之「
    Thermage電波拉皮」醫療器材廣告宣傳單張刊登之網址為ww
    w.thermage.com.tw（中文網址），核與上開廣告核定表不
    符。是原告主張廣告核定表記載之網址尚包括www.thermage
    .com、www.thermage-info.com，而「Thermage電波拉皮」
    醫學新知手冊中刊登之網址www.thermage.com.tw乃核定之
    中文網址，俾本國國民瞭解相關醫學新知，且該中文網站與
    英文網站所介紹之內容並無不同云云，要無足採。
(六)、按「藥物廣告係為獲得財產而從事之經濟活動，涉及財產權
    之保障，並具商業上意見表達之性質，惟因與國民健康有重
    大關係，基於公共利益之維護，應受較嚴格之規範。藥事法
    第66條第1項規定：藥商刊播藥物廣告時，應於刊播前將所
    有文字、圖畫或言詞，申請省（市）衛生主管機關核准，指
    在確保藥物廣告之真實，維護國民健康，為增進公共利益所
    必要，與憲法第11條及第15條尚屬相符。…」司法院釋字第
    414號著有解釋。準此，藥物廣告在「國民健康、公共利益
    」與「言論自由、個人表現自由營業利益」之衡量上，應以
    「國民健康、公共利益」為優先考量，亦即藥物廣告應以「
    維護國民健康、增進公共利益」為界線。系爭藥物廣告既非
    在「維護國民健康、增進公共利益」之界線下，已如前述，
    則原告主張系爭廣告係在維護國民健康之界線下，被告猶限
    制其言論自由及個人表現自由營業利益，違反憲法第23條規
    定之比例原則及司法院釋字第509號解釋意旨云云，委無足
    採。
六、綜上所述，原處分認事用法並無違誤，申復決定及訴願決定
    遞予維持，均無不合，原告訴請撤銷訴願決定、申復決定及
    原處分，並無理由，應予駁回。
七、本件事證已臻明確，兩造其餘攻擊防禦方法，核與本件判決
    結果不生影響，無庸逐一論述，併予敘明。
八、據上論結，本件原告之訴為無理由，依行政訴訟法第233條
    第1項、第236條、第98條第1項前段，判決如主文。
中    華    民    國    98    年    12    月   31     日
                       臺北高等行政法院第五庭
                                       法  官  吳慧娟
上為正本係照原本作成。
本件以訴訟事件所涉及之法律見解具有原則性者為限，始得於本
判決送達後20日內向本院提出上訴狀並表明上訴理由，如已於本
判決宣示後送達前提起上訴者，應於判決送達後20日內補具上訴
理由（均按他造人數附繕本），且經最高行政法院許可後方得上
訴。
中    華    民    國    98    年    12    月   31     日
                                       書記官  陳清容


司法院資訊處製作；財團法人民間司法改革基金會備份。
